【裁判字號】    92,台上,2382
【裁判日期】    920501
【裁判案由】    偽造有價證券
【裁判全文】
最高法院刑事判決                              九十二年度台上字第二三八二號
    上  訴  人  台灣高等法院台中分院檢察署檢察官
    被      告  甲○○
                乙○○
右上訴人因林如香自訴被告等偽造有價證券案件，不服台灣高等法院台中分院中華民
國九十二年二月二十七日第二審更審判決（九十一年度上更(一)字第二八二號，自訴案
號：台灣台中地方法院八十八年度自字第六九五號），提起上訴，本院判決如左：
    主  文
上訴駁回。
    理  由
按刑事訴訟法第三百七十七條規定，上訴於第三審法院，非以判決違背法令為理由，
不得為之。是提起第三審上訴，應以原判決違背法令為理由，係屬法定要件。如果上
訴理由狀並未依據卷內訴訟資料，具體指摘原判決不適用何種法則或如何適用不當，
或所指摘原判決違法情事，顯與法律規定得為第三審上訴理由之違法情形，不相適合
時，均應認其上訴為違背法律上之程式，予以駁回。本件原判決撤銷第一審不當之判
決改判諭知被告甲○○、乙○○均無罪。已詳憑以認定之理由，從形式上觀察，原
判決並無任何違背法令之處。原審傳喚自訴人林如香無著後（原審卷第二十一頁），
已先查得其現住址（同卷第三十七頁），並按新址傳喚，由自訴人收受送達（同卷第
四十八頁），再傳（同卷第五十二頁）亦未到，乃命拘提自訴人無著（同卷第五十八
頁），故定審理期日後，傳喚自訴人，由其受雇人羅東弘收受送達（同卷第六十五頁
），雖送達人誤蓋羅某印文於次欄，惟見同卷第四十八、三十八、三十九、四十等頁
，亦有此情形，足徵此為送達人之疏忽，於合法送達不生影響。自訴人收受本案判決
亦為同一住址（同卷第八十七頁），亦可見其始終住於同址，是本案其既經合法傳喚
無正當理由不到庭，原審認有必要而通知上訴人擔當訴訟，並不待自訴人之陳述，逕
行判決，均於法無不合，上訴意旨顯有誤會。又按刑事訴訟法第一百六十一條第一項
規定檢察官就被告犯罪事實，應負舉證責任，並指出證明之方法，此項規定，於自訴
程序同有適用，故自訴人對所自訴之犯罪事實，應負實質之舉證責任，倘自訴人所提
出之證據，不足為被告有罪之積極證明，或其闡明之證明方法，無法說服法院形成被
告有罪之心證，基於無罪推定之原則，自應為被告無罪之諭知。原判決以自訴人接獲
甲○○交付之支票，經照會付款銀行，告以開戶兩月，無退票紀錄，則張女取得支票
時，並無問題，其亦不知情屆期會退票，事後又積極償還大部分票款，自無行使偽造
有價證券之故意，乙○○則純為居間介紹，自訴人之舉證，既無法使法院確信被告等
犯罪，自應為無罪之判決。未再調查甲○○原先取得支票之經過，有無書面契約？申
報稅負資料等，自不違法。上訴意旨置原判決之論於不顧，執詞對原審採證之職權
行使，任意指摘，難謂已符合首揭法定上訴要件，其上訴違背法律上之程式，應予駁
回。
據上論結，應依刑事訴訟法第三百九十五條前段，判決如主文。
中      華      民      國    九十二    年      五      月      一      日
                              最高法院刑事第五庭
                                  審判長法官  謝  家  鶴
                                        法官  洪  文  章
                                        法官  花  滿  堂
                                        法官  陳  世  淙
                                        法官  洪  佳  濱
      右正本證明與原本無異
                                              書  記  官
中      華      民      國    九十二    年      五      月      九      日


司法院資訊處製作；財團法人民間司法改革基金會備份。
